【裁判字號】    98,訴,825
【裁判日期】    981020
【裁判案由】    毒品危害防制條例
【裁判全文】
臺灣桃園地方法院刑事判決               98年度訴字第825號
公  訴  人  臺灣桃園地方法院檢察署檢察官
被      告  甲○○
                    中華民國居留證號碼：FD 00000000號
              在台居留地址：臺.
  號3樓指定辯護人  本院公設辯護人陳瑞明
上列被告因違反毒品危害防制條例案件，經檢察官提起公訴（98
年度偵字第8012號），本院判決如下︰
    主  文
甲○○無罪。
    理  由
一、公訴意旨略以：被告甲○○明知MDMA（俗稱搖頭丸）係毒品
    危害防制條例所列管之第二級毒品，非經許可，不得擅自販
    賣、轉讓。竟仍為下列行為：
  （一）、基於販賣第二級毒品MDMA之犯意，分別於民國98 年3
          月底某日在桃園縣龜山鄉○○○路256之3號「好地方
          小吃部」，及同年4月4日在上址，以每顆新臺幣（下
          同）500元之代價，販賣第二級毒品MDMA予丁○○○
          共2次；
  （二）、基於轉讓第二級毒品MDMA之犯意，分別於98年4月4日
          ，及同年月8日在「好地方小吃部」，無償轉讓第二
          級毒品MDMA予乙○○○共2次；
  （三）、與吳其燕（另由檢察官簽分偵辦）共同基於販賣第二
          級毒品MD MA 之犯意聯絡，於98年3 月20日晚間8 時
          許，在甲○○位於臺北縣樹林市○○街2 巷17號3 樓
          住處內，以每顆500 元之代價，販賣第二級毒品MDMA
          予丙○○○第二級毒品MDMA共4 顆，而收取現金2,00
          0 元。
   嗣於98年4月8日晚間9時30分許，為警在「好地方小吃部」查
   獲，並扣得第二級毒品MDMA1 顆，因認被告涉犯毒品危害防
   制條例第4 條第2 項之販賣第二級毒品罪及第8 條第2 項之
   轉讓第二級毒品之罪嫌云云。
二、按犯罪事實應依證據認定之，無證據不得推定其犯罪事實；
    次按不能證明被告犯罪或其行為不罰者，應諭知無罪之判決
    ，刑事訴訟法第154 條第2 項、第301 條第1 項，分別定有
    明文。再按認定不利於被告之事實，須依積極證據，苟積極
    證據不足為不利於被告事實之認定時，即應為有利於被告之
    認定，更不必有何有利之證據，最高法院30年上字第816 號
    著有判例；再按事實審法院對於證據之取捨，依法雖有自由
    判斷之權，然積極證據不足證明犯罪事實時，被告之抗辯或
    反證縱屬虛偽，仍不能以此資為積極證據應予採信之理由，
    又認定犯罪事實應依證據，為刑事訴訟法所明定，故被告否
    認犯罪事實所持之辯解，縱屬不能成立，仍非有積極證據足
    以證明其犯罪行為，不能遽為有罪之認定，最高法院30年上
    字第482 號、30年上字第1831號判例可資參照。
三、經核公訴人認定被告二人上開犯罪，無非係以下開起訴書所
    載之證據清單之證據為其主要論據：
 ┌──┬────────┬─────────────────┐
 │編號│證據名稱        │待證事實                          │
 ├──┼────────┼─────────────────┤
 │1   │被告甲○○之自白│1.被告曾無償轉讓第二級毒品MDMA予阮│
 │    │                │  氏梅貞。                        │
 │    │                │2.被告曾向其男友吳其燕購買毒品。  │
 │    │                │3.被告行動電話號碼為0000000000    │
 ├──┼────────┼─────────────────┤
 │2   │證人丁○○○之證│被告曾以每顆500元之代價販賣第二級 │
 │    │述              │毒品MDMA予證人。                  │
 ├──┼────────┼─────────────────┤
 │3   │證人楊竹芳之證述│被告於為警查獲後，有利用丁○○○行│
 │    │                │動電話通知被告男友吳其燕不要再賣毒│
 │    │                │品。                              │
 ├──┼────────┼─────────────────┤
 │4   │證人乙○○○之證│1.被告曾無償轉讓第二級毒品MDMA予證│
 │    │述              │  人2次。                         │
 │    │                │2.扣案之第二級毒品MDMA係被告轉讓予│
 │    │                │  證人之毒品。                    │
 ├──┼────────┼─────────────────┤
 │5   │證人A1之證述    │1.丙○○○曾在被告住處向被告購得第│
 │    │                │  二級毒品MDMA4顆，並交予被告2,000│
 │    │                │  元。                            │
 │    │                │2.證人在被告住處曾聽聞他人撥打電話│
 │    │                │  前來購買毒品，並由被告交付之事實│
 │    │                │  。                              │
 │    │                │3.被告於為警查獲後，有利用丁○○○│
 │    │                │  動電話通知被告男友吳其燕，要其將│
 │    │                │  毒品藏放他處。                  │
 │    │                │                                  │
 ├──┼────────┼─────────────────┤
 │4   │現場照片及桃園  │被告為警查獲時，現場扣得第二級毒品│
 │    │縣政府警察局龜山│MDMA1 顆。                        │
 │    │分局扣押物品目錄│                                  │
 │    │表              │                                  │
 ├──┼────────┼─────────────────┤
 │5   │行動電話號碼    │ 被告於查獲後曾用丁○○○所有行動 │
 │    │0000000000號之雙│ 電話號碼0000000000、0000000000號 │
 │    │向通聯記錄      │ 與男友吳其燕聯絡。               │
 └──┴────────┴─────────────────┘
四、訊據被告甲○○固對於曾經於98年4 月7 日或98年4 月8 日
    無償轉讓MDMA半顆予乙○○○一次之事實坦承不諱，然矢口
    否認其餘犯行，辯稱：伊未做其餘犯行。
五、經查：
(一)、證據能力：
  (1)按被告以外之人於審判外之言詞或書面陳述，除法律有規定
    者外，不得作為證據。又被告以外之人於審判外之陳述，雖
    不符前4 條之規定，而經當事人於審判程序同意作為證據，
    法院審酌該言詞陳述或書面陳述作成時之情況，認為適當者
    ，亦得為證據。當事人、代理人或辯護人於法院調查證據時
    ，知有第159 條第1 項不得為證據之情形，而未於言詞辯論
    終結前聲明異議者，視為有前項同意，刑事訴訟法159 條第
    1 項、第159 條之5 分別定有明文。查證人丙○○○、楊竹
    芳於警詢時之陳述，固係審判外之陳述而屬傳聞證據，惟被
    告及辯護人就上開審判外之陳述，於本院審理中，知有該項
    證據，均未曾於言詞辯論終結前聲明異議，而本院審酌該等
    證人陳述作成時之情況，並無違法取證及證明力過低之瑕疵
    ，亦認以之作為證據為適當，依前揭規定說明，自有證據能
    力。
  (2)次按刑事訴訟法第159 條第1 項規定：「被告以外之人於審
    判外之言詞或書面陳述，除法律有規定者外，不得作為證據
    」；其立法本旨係以證人於審判外之言詞或書面陳述，屬於
    傳聞證據，此項證據，當事人無從直接對於原供述者加以詰
    問，以擔保其真實性，法院亦無從直接接觸證人而審酌其證
    言之憑信性，違背直接審理及言詞審理之原則，除具有必要
    性及信用性情況之除外者外，原則上不認其有容許性，自不
    具證據能力；至所謂具有必要性及信用性情況者，例如刑事
    訴訟法第159 條之1 、之2 、之3 、之4 、之5 情形，仍例
    外認其有證據能力，然此乃係指法院未於審判期日傳喚相關
    證人到庭，案件僅能依靠該等證人於審判外之陳述以為判斷
    之情形，始需就該等審判外供述證據嚴格依照刑事訴訟法第
    15 9條之1 至之5 所定要件一一檢視各該證人之供述，作為
    證據之資格。倘法院已經依據當事人聲請傳喚證人到庭接受
    檢辯雙方之交互詰問，則法院既已透過直接、言詞審理方式
    檢驗過該證人之前之證詞，當事人之反對詰問權亦已受到保
    障得以完全行使之情況下，該等審判外證據除有其他法定事
    由（例如：非基於國家公權力正當行使所取得或私人非法取
    得等，而有害公共利益，即以一般證據排除法則為判斷），
    應認該審判外供述已得透過審判程式之詰問檢驗，而取得作
    為證據之資格，亦即其審判外供述與審判中供述相符部分，
    顯然已經構成具備可信之特別情狀，當然有證據資格（實務
    上之作用常為引用該等陳述與審判中陳述相符，強化該證人
    供述之可信度），其不符部分，作為檢視審判中所為供述可
    信與否之彈劾證據，當無不許之理，甚者，其不符部分倘係
    於司法警察、檢察事務官調查中之供述，作為認定被告犯罪
    與否或不構成犯罪與否之證據，亦僅需依照刑事訴訟法第15
    9 條之2 規定，斟酌其審判外供述作成外部環境、製作過程
    、內容、功能等情況認為之前供述較為可信，即可取得證據
    資格，而作為認定事實之證據資格（參照最高法院94年度臺
    上字第2507號、95年臺上字第2515號判決意旨）。查本件證
    人丁○○○、乙○○○業經本院於審判期日以證人身分具結
    後行交互詰問程序，直接言詞審理檢視其等證詞，故其等前
    於警局時所為之陳述，當然已取得作為證據之資格，而有證
    據能力。
  (3)按被告以外之人於偵查中向檢察官所為之陳述，除顯有不可
    信之情況者外，得為證據，刑事訴訟法第159 條之1 第2 項
    定有明文。查證人丁○○○、乙○○○、丙○○○、楊竹芳
    、張忠民、古鴻德、陳正雄於檢察官偵查中於供前具結所為
    之陳述，係檢察官依法訊問，復無其他事證足資認定其等於
    檢察官訊問時有受違法取供情事，並無何特別不可信之情況
    ，且被告及選任辯護人於本院審理程序中亦不爭執其等證據
    能力，是依上開規定均有證據能力，而得作為本案之證據。
(二)、實體部分：
  (1)證人乙○○○於本院審理時證稱伊於98年4 月4 日、98年4
    月8 日分別向被告拿半顆搖頭丸，伊拿到後馬上施用等語，
    此與其警、偵訊證詞相符。另其於本院證稱警方在「好地方
    小吃部」小姐休息室地板上扣得之疑似搖頭丸之藥丸1/3 顆
    不是伊的，伊不知道是誰的，然其於98年4 月10日偵訊時明
    確證稱該藥丸是伊與甲○○共有的，一人一半等語。由其之
    證詞可以確立之事實厥為證人乙○○○於98年4 月8 日自被
    告處受讓疑似搖頭丸後，即有立即施用，而其該日為警查獲
    後亦有於98年4 月9 日為警採尿送驗，有被採尿人尿液暨毒
    品真實姓名與編號對照表附卷可稽，此外，被告亦自承確於
    98年4 月7 日或98年4 月8 日轉讓搖頭丸半顆予乙○○○，
    是則，乙○○○施用疑似搖頭丸後迄至其為警採尿，顯然尚
    未逾越毒品在其體內之代謝期，因之，其之驗尿結果必然呈
    現MDMA或相關代謝物之陽性反應，然經本院向警方調閱其之
    驗尿報告，發現其之尿液呈MDA 、MDMA陰性反應，反而呈愷
    他命類陽性反應，有台灣檢驗科技股份有限公司濫用藥物檢
    驗報告2 份附卷可稽，是被告轉讓予乙○○○之疑似搖頭丸
    之成份，其實並非係第二級毒品MDMA，反而應係第三級毒品
    愷他命。再證人乙○○○於98年4 月10日偵訊時所證稱扣案
    之疑為搖頭丸之藥丸是其與甲○○共有的，其雖於本院改稱
    伊不知道是誰的云云，然亦證稱「（辯護人問：被告給你的
    藥丸與現場查獲的藥丸，二者外觀是否相同？）兩個都是粉
    紅色，形狀都是圓的，大小都一樣，藥丸上是否有壓字，或
    是其他形狀，我沒有看清楚。」等語，而依證人乙○○○一
    貫之證言，被告於98年4 月8 日查獲日亦有轉讓疑為搖頭丸
    之藥丸予伊（被告於98年6 月2 日偵訊時亦明確供承98年4
    月8 日伊買搖頭丸回來，乙○○○說想要試，所以伊請乙○○○吃），而現場扣得之藥丸之型態、外觀又與同日由被告
    轉讓予乙○○○之藥丸相同，可見證人乙○○○於98年4 月
    10 日 偵訊時所證稱扣案之疑為搖頭丸之藥丸是其與甲○○
    共有的，應為真實。又查，扣案之疑為搖頭丸之藥丸經鑑驗
    結果，該藥丸並非MDMA藥品類，而係愷他命，有台灣檢驗科
    技股份有限公司濫用藥物檢驗報告1 份附卷可稽，益證被告
    轉讓予乙○○○者並非MDMA，而係愷他命。再被告警詢、本
    院準備程序時供承其男友吳其燕有以一顆500 元代價賣予伊
    搖頭丸，其又於警詢及歷次偵訊中供承其有施用搖頭丸，而
    始終未稱施用愷他命，甚且於警詢時明確供稱其僅有施用搖
    頭丸，未施用愷他命，然本院調得其案發後於98年4 月9 日
    採得尿液之鑑驗結果，發現其之尿液呈MDA 、MDMA陰性反應
    ，反而呈愷他命類陽性反應，有台灣檢驗科技股份有限公司
    濫用藥物檢驗報告2 份附卷可稽，此之結果與乙○○○之驗
    尿結果相合，可見被告本身亦一直以為其施用之藥丸係MDMA
    ，然其實係愷他命成份。復以，第二級毒品、第三級毒品，
    藥效相類似者，不勝枚舉，非具毒品專業知識之一般民眾對
    該二級毒品當屬無從分辨，況所謂「搖頭丸」亦僅係民間之
    一般稱呼，常指涉係第二級毒品MDMA，然施用毒品之人對於
    所謂「搖頭丸」之成份究否為第二級毒品MDMA或他種毒品，
    蓋屬無從知悉，是仍應輔以其他證據以佐證毒品讓受雙方所
    讓受之標的究係何種毒品，依本院上開論述，被告轉讓予乙○○○之毒品顯為第三級毒品愷他命無訛（檢察官應另行起
    訴之），而非公訴人指涉之第二級毒品MDMA。
  (2)證人丁○○○於本院審理時證稱「（審判長問：你如何知道
    自己吸用的是搖頭丸？）我吸用的是一顆一顆的藥丸，我看
    他們吃這種藥丸來玩，所以我也吃來玩。」、「（審判長問
    ：是何人向你說：這種藥丸叫做搖頭丸？）沒有人告訴我，
    只是我看到別人玩我也玩。」、「（審判長問：妳吸用的搖
    頭丸，如何來的？）我向被告拿的。」、「（審判長問：你
    跟被告拿過幾次？）二次。」、「（審判長問：何時何地向
    被告拿的？）我都在『好地方小吃部』向被告拿的，但是我
    不記得時間。」、「（審判長問：是否是98年3 月底、98年
    4 月4 日各一次？）98年4 月4 日前幾天我有拿一次，但另
    外一次我不記得哪一天。」、「（審判長問：你這二次各向
    被告拿幾顆藥丸？價格？）一次拿一顆，一顆台幣500 元。
    」、「（審判長問：你拿這二次藥丸是否都有吃掉？）是的
    。」、「（審判長問：你還看過哪些朋友用這樣的藥丸？）
    我有看到乙○○○、綽號安安的女子在用。」、「（審判長
    問：你為何被查獲時，你驗尿的反應沒有MDA 或是MDMA的陽
    性反應？）因為被查獲當天我沒有吸用，我4 月4 日大約晚
    上十一或十二點有用過一次，但是4 月4 日以後我沒有吃。
    」、「（辯護人問：你所認為店內也有服用之人安安、小貞
    等，在服用搖頭丸後，就你觀察他們有如何的反應？）就是
    和我一樣想要跳舞的樣子。」等語，與其警、偵訊證詞大致
    相符。依證人丁○○○之上開證言，其最後一次施用其向被
    告買得之搖頭丸係98年4 月4 日晚間11時餘，而依卷附其之
    被採尿人尿液暨毒品真實姓名與編號對照表，其係遲至98年
    4 月9 日始採尿，則顯已逾第二級、第三級毒品之代謝期間
    ，故其之尿液經鑑驗結果，呈MDA 、MDMA陰性反應、愷他命
    類陰性反應，有台灣檢驗科技股份有限公司濫用藥物檢驗報
    告2 份附卷可稽，是則，被告販賣予其之毒品究屬何種毒品
    ，已無從自其之尿液鑑驗結果得知，然依其上開證言，其曾
    看過乙○○○施用和伊自被告買得之藥丸相同之藥丸，又乙○○○自被告受讓之藥丸之成份係愷他命成份，則證人丁○○○自被告買得之藥丸之成份當亦係愷他命成份，而非公訴
    人指涉之第二級毒品MDMA。
  (3)證人丙○○○固於警、偵訊、證人A1固於偵訊證稱被告與其
    男友吳其燕於98年3 月20日晚間8 時許，在被告位於臺北縣
    樹林市○○街2 巷17號3 樓住處內，以每顆500 元之代價，
    販賣搖頭丸予丙○○○共4 顆，而收取現金2,000 元之事實
    。丙○○○雖未陳明其買入後，係何時施用之，然自98年3
    月20日至本案案發之98年4 月8 日時隔甚久，堪認其買入後
    施用之時間至其採尿時之98年4 月9 日（參卷附其之被採尿
    人尿液暨毒品真實姓名與編號對照表），已過第二級、第三
    級毒品一般代謝之時間96小時，是自已無從其驗尿結果直接
    證明其向被告買入後施用之毒品係屬何種毒品（是自不能以
    本院向警方調得其為警採得尿液之鑑驗結果，發現其之尿液
    呈MDA 、MDMA陰性反應，呈愷他命類陽性反應，有台灣檢驗
    科技股份有限公司濫用藥物檢驗報告2 份附卷可稽，此之結
    果與乙○○○之驗尿結果相同，而直接認定丙○○○向被告
    買入之毒品即係愷他命）。再則，證人A1在偵訊時又稱伊聽
    丁○○○說其之搖頭丸一樣是向甲○○男友購得再透過甲○○拿給其，而本院上開已論述證人丁○○○自被告買得之藥
    丸之成份當亦係愷他命成份，而非公訴人指涉之第二級毒品
    MDMA。況依上開(1)之所述，被告所轉讓、販賣予乙○○○、
    丁○○○之含愷他命成份之藥丸因係呈藥丸之顆粒狀，與愷
    他命一般係呈粉末狀有異，致乙○○○、丁○○○甚至被告
    本身均誤以為該等藥丸係含MDMA之搖頭丸成份，而證人丙○○○於警、偵訊亦證稱被告賣給伊之搖頭丸係呈顆粒狀，證
    人A1甚且於偵訊證稱被告與其男友吳其燕除了賣搖頭丸外，
    也賣愷他命，此外，丙○○○本身亦曾以香煙點愷他命吸用
    ，業據其於警詢陳述明確，是其曾施用與一般常見之粉末狀
    相類之愷他命，是其以顆粒狀之藥丸與粉末之二種不同型態
    來區分含MDMA成份之搖頭丸與愷他命二者（因有該二不同型
    態，故一般常見前者以吞食方式施用，後者以經呼吸道方式
    吸用），即非無因，亦因此而對其向被告買受之毒品種類而
    有所誤認。
  (4)依卷附丙○○○所有之0000000000門號通聯紀錄，該門號於
    98年4 月8 日晚10時38分許，有與被告所有之0000000000門
    號通聯。而證人楊竹芳警、偵訊證稱「我們被警方帶至派出
    所時，我有聽到甲○○打電話給伊男友，用越南話說不要再
    賣毒品了」等語；證人丙○○○亦於警、偵訊證稱伊在警局
    聽到被告打電話給其男友，以越南話告知其男友警察已知道
    其在賣藥的事，要其男友趕快關機等語；證人A1於偵訊證稱
    現在甲○○的男友都用甲○○的電話，因為其男友不敢用自
    己的電話，甲○○的電話是0000000000號，甲○○被查獲後
    有用丁○○○的手機打給其男友，說其被關了，並說警察已
    經知道了，要其男友放（未證述放何物）在別的地方，當時
    約晚上十時許，丁○○○的電話是0000000000、0000000000
    號等語（按該等門號應係丙○○○所有，此可參丙○○○、
    丁○○○之警詢筆錄所記載之該二人之電話號碼、警方扣押
    物品目錄表上之記載）。該等證人之證詞與丙○○○所有之
    0000000000門號之上開通聯紀錄相符，是可見被告確有於案
    發後，以電話對其男友吳其燕通風報信之情。然無論如何，
    此僅得用以作為輔助證明被告或其與其男友吳其燕有販賣愷
    他命之行為，前已陳述甚明，究無從用以認定被告或其與其
    男友吳其燕販賣MDMA之情事。
    此外，復查無其他證據，足以證明被告有何公訴人所指前開
    販賣、轉讓第二級毒品MDMA之犯行，其之該項犯罪尚屬不能
    證明，衡諸首開法條及判例要旨，自應依法諭知被告無罪之
    判決。
據上論結，應依刑事訴訟法第301 條第1 項，判決如主文。
本案經檢察官蔡奇曉到庭執行職務
中    華    民    國    98    年    10    月    20    日
                  刑事第三庭審判長法  官  謝順輝
                                  法  官  黃裕民
                                  法  官  曾雨明
以上正本證明與原本無異。
如不服本判決應於收受判決後10日內向本院提出上訴書狀，並應
敘述具體理由。其未敘述上訴理由者，應於上訴期間屆滿後20日
內向本院補提理由書(均須按他造當事人之人數附繕本)「切勿逕
送上級法院」。
                                  書記官  蘇  萱
中    華    民    國    98    年    10    月    20    日


司法院資訊處製作；財團法人民間司法改革基金會備份。
